【裁判字號】    99,上易,518
【裁判日期】    990824
【裁判案由】    給付貨款
【裁判全文】
臺灣高等法院民事判決                 99年度上易字第518號
上  訴  人  家福股份有限公司
法定代理人  丙○○
訴訟代理人  陳世英律師
複代理人    侯雪芬律師
            侯冠全律師
被  上訴人  永豐商業銀行股份有限公司
法定代理人  乙○○
訴訟代理人  丁○○
            甲○○
上列當事人間給付貨款事件，上訴人對於中華民國99年4月14日
臺灣士林地方法院98年度訴字第42號第一審判決提起上訴，經本
院於99年8月10日言詞辯論終結，判決如下：
    主  文
上訴駁回。
第二審訴訟費用由上訴人負擔。
    事  實  及  理  由
一、本件被上訴人之法定代理人已由蔡友才變更為乙○○，有經
    濟部98年11月27日經授商字第09801263170號函暨被上訴人
    之公司變更登記事項卡可稽（見本院卷第44-48頁），茲已
    據其具狀聲明承受訴訟（見本院卷第42頁），核無不合，先
    予敘明。
二、上訴人聲明求為判決：
    （一）原判決廢棄。
    （二）被上訴人在第一審之訴及假執行之聲請均駁回。
    （三）第一、二審訴訟費用由被上訴人負擔。
    被上訴人聲明求為判決：
    （一）上訴駁回。
    （二）第二審訴訟費用由上訴人負擔。
三、被上訴人起訴主張：訴外人聯代鞋業有限公司（下稱聯代公
    司）於民國（下同）96年7月20日與伊簽訂授信及交易總申
    請書，約定向伊申請融資借款並辦理應收帳款讓與伊以擔保
    融資墊款債務，並已由訴外人聯代公司於96年7月24日以瑞
    芳郵局第133號存證信函通知上訴人，經上訴人於96年7月25
    日收受該存證信函。嗣因訴外人聯代公司積欠伊借款，分別
    於96年9月5日及同年月26日將上訴人於96年間積欠訴外人聯
    代公司如原判決附表所示貨款債權新臺幣（下同）303萬1,7
    90元、73萬1,850元，合計376萬3,640元讓與伊。嗣經兩造
    會算後， 上訴人應給付訴外人聯代公司之貨款債權共計371
    萬6,635元，惟其中統一發票UU00000000、UU00000000、VU0
    0000000（即原判決附表所示編號1、6、36）3紙，其金額分
    別為31萬1,220元、23萬9,400元、8萬8,536元，共計63萬9,
    156元，上訴人業已於96年10月間及同年11月間給付予訴外
    人聯代公司，另上訴人就上開貨款業已辦理退貨之金額共計
    185萬7,644元，均應予扣除，經扣除後，上訴人應給付之貨
    款為121萬9,835元，嗣上訴人於99年3月31日表示僅願給付6
    3萬2,375元，尚餘58萬7,460元（下稱系爭金額）不願給付
    等情，爰依給付貨款及債權讓與之法律關係，求為命上訴人
    給付58萬7,460元，及自97年1月2日起至清償日止，按年息
    5% 計算利息之判決（見原審卷第222頁背面）。
    上訴人則以：訴外人聯代公司除供貨予伊外，另向伊租賃攤
    位並設置廣告，共計積欠伊96年10月份及11月份之租金及廣
    告費58萬7,460元，伊自得以之向被上訴人主張抵銷云云，
    資為抗辯。
四、經查被上訴人與訴外人聯代公司於96年7月20日簽訂授信及
    交易總申請書，依被上訴人所出具之授信及交易總約定書第
    32條約定，訴外人聯代公司應讓與應收帳款債權作為其向被
    上訴人融資借款之擔保，並已由訴外人聯代公司於96年7月2
    4日以瑞芳郵局第133號存證信函通知上訴人，經上訴人於96
    年7月25日收受該存證信函，之後，訴外人聯代公司分別於9
    6年9月5日、同年9月26日將其對上訴人如原判決附表所示應
    收帳款債權讓與被上訴人之事實，有授信及交易總申請書、
    授信及交易總約定書、瑞芳郵局第133號存證信函及掛號郵
    件收件回執、及訴外人聯代公司所出具之應收帳款讓與明細
    表可證（見台灣台北地方法院97年度審訴字第1501號卷第7-
    10、11-21、22-23、24、25-26頁）；又依據財政部台北市
    國稅局南港稽徵所98年10月23日財北國稅南港營業字第0980
    008019號函送資料所示，上訴人應給付訴外人聯代公司之貨
    款共計371萬6,635元，其中統一發票UU00000000、UU000000
    00、VU00000000（即原判決附表所示編號1、6、36）之金額
    分別為31萬1,220元、23萬9,400元、8萬8,536元，共計63萬
    9,156元，上訴人業已於96年10月間及11月間給付予訴外人
    聯代公司，另上訴人已辦理退貨之金額共計185 萬7,644元
    ，又上訴人已於99年3月31日原審審理期日表示僅願給付63
    萬2,3 75元，尚餘58萬7,460元則不願給付之事實，亦有財
    政部台北市國稅局南港稽徵所98年10月23日財北國稅南港營
    業字第0980008019號函送資料及原審和解筆錄足稽（見原審
    卷第13 2-134、228頁），且為兩造所不爭執（見原審卷第
    219 、222頁），自堪信為真實。
五、上訴人雖抗辯稱伊得以訴外人聯代公司所積欠伊96年10月份
    及11月份之租金及廣告費58萬7,460元與伊所欠訴外人聯代
    公司之上開應收帳款債務58萬7,460元主張抵銷云云，並提
    出上訴人與訴外人聯代公司所訂立之商店街商場專櫃租賃契
    約、全國性合約、上訴人於97年2月28日催告訴外人聯代公
    司給付租金之存證信函及統一發票為證（見本院卷第31-39
    頁、原審卷第19-40頁、本院卷第40-41頁、原審卷第198-20
    1頁）。但為被上訴人所否認，並以前詞置辯；且查：
（一）按二人互負債務，而其給付種類相同，並均屆清償期者，
      各得以其債務，與他方之債務，互為抵銷，民法第334條
      第1項前段定有明文，因此，債務之抵銷，以雙方當事人
      互負債務為必須具備之要件。又債務人於受通知時，所得
      對抗讓與人之事由，皆得以之對抗受讓人。債務人於受通
      知時，對於讓與人有債權者，如其債權之清償期，先於所
      讓與之債權，或同時屆至者，債務人得對於受讓人主張抵
      銷，民法第299條亦定有規定。故債務人於受通知時，對
      於讓與人須有債權，且其債權之清償期先於所讓與之債權
      或同時屆至者為限，債務人始得對於受讓人主張抵銷（最
      高法院48年台上字第1867號判例參照）。
（二）依上所述，訴外人聯代公司係於96年7月25日以存證信函
      將其對於上訴人之將來應收帳款債權讓與被上訴人之事實
      通知上訴人，再經參諸訴外人聯代公司設在被上訴人之備
      償專戶，迄至96年11月間訴外人聯代公司財務狀況惡化以
      前，上訴人就訴外人聯代公司已發生之應收帳款，依約匯
      入訴外人聯代公司設在被上訴人之備償專戶內，亦有訴外
      人聯代公司之存摺存款歷史往來明細查詢表足按（見原審
      卷第47頁），且為上訴人所不爭執，足證上訴人於96年7
      月25日已知悉訴外人聯代公司已將對於伊之將來應收帳款
      債權讓與被上訴人，則各該應收帳款債權應於該債權發生
      時即當然發生債權讓與被上訴人之效力。經查如原判決附
      表所示應收帳款債權，依據訴外人聯代公司所開立統一發
      票之日期係自96年8月1日至96年9月20日（見台灣台北地
      方法院97年度審訴字第1501頁第25、26頁），顯然上開應
      收帳款債權於訴外人聯代公司開立統一發票時業已發生，
      ，並經訴外人聯代公司於96年9月5日及同月9月26日出具
      應收帳款讓與明細表向被上訴人提出貸款之要求，則如原
      判決附表所示應收帳款債權之讓與效力，應於96年9月5日
      及同年月26日發生效力自明。而上訴人所主張對於訴外人
      聯代公司之租金及廣告費債權，依據上訴人所提出之商店
      街商場專櫃租賃契約已於前言記載：「雙方於96年10月18
      日為商場專櫃租賃事宜，經協商訂立本契約。」，並於租
      約第2條約定：「租賃期間係自96年10月1日起至96年12月
      31日止」，租約第10條約定：「就甲方賣場所進行之促銷
      廣告或促銷活動，乙方每月負擔廣告促銷費，計新台幣16
      67元整（未稅），自96年10月1日開始計算。」，有該租
      賃契約足稽（見本院卷第31頁、34頁），均係在上開讓與
      之應收帳款債權發生後之96年10月1日以後始行發生之債
      權。據此已足證明上訴人對訴外人聯代公司之租金及廣告
      費債權顯然係在訴外人聯代公司將上開應收帳款債權讓與
      被上訴人之後始行發生之債權。依上說明，上訴人自不得
      以上開租金及廣告費債權對抗被上訴人，並據以對被上訴
      人主張抵銷。
（三）雖上訴人另抗辯依伊與訴外人聯代公司所訂立之全國性合
      約第16條，約定伊得就伊依約應支付予訴外人聯代公司之
      款項，抵銷任何訴外人聯代公司積欠伊之債款，不論應支
      付款項或應收取款項（包括服務費）之伊公司分店為何，
      亦不論抵銷之債務是否係因退貨、銷售折扣、現金折讓或
      其他原因產生，亦不論被積欠之分店為何，且訴外人聯代
      公司同意前開抵銷約定適用於其繼受人間之債務關係之約
      定，故抵銷之範圍較法定之規定範圍為廣云云。然此究僅
      屬上訴人與訴外人聯代公司間之約定，僅生相對效力，依
      上開說明，不得執以對抗被上訴人，故上訴人所為此部分
      之抗辯，自不足取。
六、綜上所述，上訴人所為之抵銷抗辯既不足取，則被上訴人依
    據給付貨款及債權轉讓之法律關係，請求上訴人給付58萬7,
    46 0元及自97年1月2日起至清償日止，按年息5%計算之利息
    ，自屬應予准許，從而原審所為上訴人敗訴之判決，並無不
    合。上訴論旨仍執前詞指摘原判決不當，求予廢棄改判，為
    無理由。
七、至兩造其餘之攻擊或防禦方法及未經援用之證據，經斟酌後
    ，認為均不足以影響本判決之結果，自無逐一詳予論駁之必
    要。併此敘明。
據上論結，本件上訴為無理由，依民事訴訟法第449條第1項、第
78條，判決如主文。
中    華    民    國    99    年    8    月    24    日
                  民事第六庭
                        審判長法  官 林鄉誠
                              法  官 梁玉芬
                              法  官 張  蘭
正本係照原本作成。
不得上訴。
中    華    民    國    99    年    8    月     26    日
                              書記官 黃麗玲

司法院資訊處製作；財團法人民間司法改革基金會備份。
